臺灣桃園地方法院民事簡易判決
110年度桃簡字第1316號
原      告  王盈之  
訴訟代理人  許宏迪律師                      
被      告  呂佩諮  
            呂佩錡  
共      同
訴訟代理人  吳佳潓律師
上列當事人間請求損害賠償事件，本院於民國111年4月19日言詞
辯論終結，判決如下：
    主      文
原告之訴駁回。
訴訟費用由原告負擔。
    事實及理由
壹、程序方面：
    按關於由侵權行為而生之債，依侵權行為地法，但另有關係
    最切之法律者，依該法律，涉外民事法律適用法第25條定有
    明文。該法條於民國99年5月26日修正之立法理由為：「三
    、原條文就因侵權行為而生之債，原則上採侵權行為地法主
    義，有時發生不合理之結果。爰參考奧地利國際私法第48條
    第1項、德國民法施行法第41條等立法例之精神，酌採最重
    要牽連關係理論，於但書規定另有關係最切之法律者，依該
    法律，以濟其窮」。經查，本件原告主張之侵權行為地固在
    波蘭，惟兩造均為我國國民，並無長久居留於波蘭之意，係
    短期於波蘭求學時，發生本件侵權行為糾紛，故波蘭並非兩
    造慣常住居所地，波蘭法律亦非兩造所熟知習用者。是以，
    我國法律應為本件關係最切之法律，自應以我國法作為本件
    侵權行為糾紛之準據法，合先敘明。
貳、實體方面：
一、原告主張：兩造為就讀波蘭盧布林醫學大學（Medical Univ
    ersity of Lublin）之牙醫系同學。被告於110年1月4日上
    午8時49分許，在學校系館共同以「墮胎有什麼不敢講的」
    等語大聲辱罵原告，侵害原告之名譽權，致原告遭受他人在
    背後指點，精神上受大極大痛苦，爰依民法第184條第1項前
    段、第195條第1項前段規定，提起本件訴訟，請求被告賠償
    精神慰撫金新臺幣（下同）30萬元等語。並聲明：被告應給
    付原告30萬元，及自起訴狀繕本送達翌日起至清償日止，按
    週年利率5％計算之利息。
二、被告則以：否認有原告所指之侵權行為，原告前對被告施以
    身體暴行之行為，經波蘭刑事法院判決觸犯波蘭刑法第217
    條第1項之毆打罪，原告於該案審理中，自行提出波蘭盧布
    林第四獨立公立大學醫院診斷證明，上載「2018年1月4日-
    懷孕第6週墮胎」等語，嗣被告2人對原告請求損害賠償，經
    臺灣臺北地方法院以109年度訴字第251號民事判決原告應賠
    償被告2人醫藥費及精神慰撫金，後於臺灣高等法院以110年
    度上移調字第247號達成調解在案，原告應各給付被告2人1
    萬6,000元，故原告心生不滿，誣稱被告2人有其所指之侵權
    行為。況被告2人在波蘭全權委託波蘭律師進行刑事訴訟，
    於110年6月28日該案刑事判決後，律師轉交訴訟文件，被告
    2人方知悉原告曾提出記載墮胎之診斷證明書予波蘭刑事法
    院，與原告主張之侵權行為時點不符，且原告並未提出證據
    證明受有何精神損害等語置辯。並聲明：㈠原告之訴駁回。㈡
    如受不利判決，願供擔保請准宣告免為假執行。
三、得心證之理由：
　㈠按因故意或過失，不法侵害他人之權利者，負損害賠償責任
    。故意以背於善良風俗之方法，加損害於他人者亦同；不法
    侵害他人之身體、健康、名譽、自由、信用、隱私、貞操，
    或不法侵害其他人格法益而情節重大者，被害人雖非財產上
    之損害，亦得請求賠償相當之金額，民法第184條第1項、第
    195條第1項前段分別定有明文。惟侵權行為之成立，須行為
    人因故意過失不法侵害他人權利，亦即行為人須具備歸責性
    、違法性，並不法行為與損害間有因果關係，始能成立，且
    主張侵權行為損害賠償請求權之人，對於侵權行為之成立要
    件應負舉證責任（最高法院102年度台上字第1893號裁判意
    旨參照）。又按當事人主張有利於己之事實者，就其事實有
    舉證之責任，民事訴訟法第277條前段有明文規定。是民事
    訴訟如係由原告主張權利者，應先由原告負舉證之責，若原
    告先不能舉證，以證實自己主張之事實為真實，則被告就其
    抗辯事實即令不能舉證，或其所舉證據尚有疵累，亦應駁回
    原告之請求（最高法院17年上字第917號判決意旨參照）。
　㈡本件原告主張被告係以上開言詞故意侵害其名譽，應負侵權
    行為損害賠償責任等節，既為被告所否認，徵諸首揭說明，
    自應由原告負舉證之責。經查，原告固提出錄影光碟、截圖
    與譯文為證（見本院卷第75至77頁），惟經本院當庭勘驗上
    開錄影光碟，足見影片中環境聲音嘈雜、鏡頭嚴重晃動，雖
    有照到二名女子之部分外貌，然「墮胎有什麼不敢講」、「
    對呀，墮胎有什麼不敢講」等語，聲音來自遠處女聲，無法
    辨認或特定為何人所發出，且與上開二名女子在錄影光碟中
    出現之時間相隔約20秒等情，有勘驗筆錄附卷可稽（見本院
    卷第125頁及反面），而被告否認渠等為光碟所示之二名女
    子，亦否認有在上開時、地為上開言詞，並提出錄影光碟之
    翻拍截圖照片在卷可參（見本院卷第111至122頁），可知上
    開錄影光碟內容，大多為照射地板之畫面，或嚴重晃動，抑
    或畫面全黑，確無法辨識被拍攝者與聲音來源。原告雖聲請
    傳喚證人楊凱翔、洪志維，證明被告確為光碟所示之二名女
    子，且上開言詞為被告所述，然依原告所提出之錄影光碟，
    僅於錄影光碟畫面快終結前之電梯內，有照到看似二名男子
    之小腿及鞋子，卻無法得知是何人，亦無足證該二名男子曾
    在現場聽聞何人所述上開言詞，是認無傳訊上開證人之必要
    。況依被告所提臺灣臺北地方法院109年度訴字第251號民事
    判決、臺灣高等法院110年度上移調字第247號調解筆錄（見
    本院卷第39至43頁反面），足證兩造前有怨隙，又依本件原
    告所提之證據，尚不足認定被告有其所指之侵權行為，從而
    ，原告主張被告應負侵權行為責任云云，應屬無據。　
四、綜上所述，原告依民法第184條第1項前段、第195條第1項前
    段規定，請求被告應給付原告30萬元，及自起訴狀繕本送達
    翌日起至清償日止，按週年利率5％計算之利息，為無理由，
    應予駁回。
五、本件事證已臻明確，兩造其餘之陳述及所提證據，於判決結
    果不生影響，爰不一一論列，併此敘明。
六、訴訟費用負擔之依據：民事訴訟法第78條。　　
中　　華　　民　　國　　111 　年　　5 　　月　　20　　日
                  桃園簡易庭  法  官  陳容蓉
以上為正本係照原本作成。
如不服本判決，應於送達後20日內，向本院提出上訴狀並表明上
訴理由，如於本判決宣示後送達前提起上訴者，應於判決送達後
20日內補提上訴理由書（須附繕本）。
如委任律師提起上訴者，應一併繳納上訴審裁判費。   
中　　華　　民　　國　　111 　年　　5 　　月　　23　　日
                              書記官  洪鉦翔